【裁判字號】    95,訴,1980
【裁判日期】    950815
【裁判案由】    毒品危害防制條例
【裁判全文】
臺灣臺中地方法院刑事判決              95年度訴字第1980號
公  訴  人  臺灣臺中地方法院檢察署檢察官
被      告  甲○○
上列被告因違反毒品危害防制條例案件，經檢察官提起公訴（九
十五年度毒偵字第二一五一號）及移送併案審理（九十五年度毒
偵字第二七二六號），本院合議庭裁定改以簡式審判程序審理後
，判決如下：
    主  文
甲○○連續施用第一級毒品，累犯，處有期徒刑玖月；扣案之第
一級毒品海洛因貳包（驗餘合計淨重零點壹捌公克、包裝重零點
伍公克）、含有海洛因之殘渣袋壹個，沒收銷燬之；扣案之藥
鏟壹支，均沒收。又施用第二級毒品，累犯，處有期徒刑月。
應執行有期徒刑拾月，扣案之第一級毒品海洛因貳包（驗餘合計
淨重零點壹捌公克、包裝重零點伍公克）、含有海洛因之殘渣
袋壹個，沒收銷燬之；扣案之藥鏟壹支，沒收。
    事  實
一、甲○○前曾於民國八十六年間，因違反肅清煙毒條例、麻醉
    藥品管理條例等罪，經臺灣高等法院臺中分院於八十六年十
    月八日各判處有期徒刑三年六月、七月，並定應執行刑有期
    徒刑三年九月確定，復於八十七年間，因麻醉藥品管理條例
    案件，經法院判處有期徒刑三年，嗣經與上揭之罪定應執行
    刑有期徒刑六年六月確定，經接續執行後，於九十年十二月
    七日縮短刑期假釋，惟嗣經撤銷假釋並執行殘刑二年五月二
    十五日，於九十二年八月二十八日入監執行殘刑，於九十四
    年十二月六日縮短刑期執行完畢。復於九十一年間，因施用
    毒品案件，經本院裁定送勒戒處所觀察、勒戒後，認有繼續
    施用毒品之傾向，另經本院以裁定令入戒治處所施以強制戒
    治，於九十二年八月二十八日執行完畢而釋放，猶不知悔改
    ，明知海洛因、甲基安非他命已分別列為毒品危害防制條例
    第二條第二項第一款、第二款所稱之第一級、第二級毒品，
    竟於強制戒治執行完畢釋放後之五年內，基於施用第一級毒
    品海洛因之概括犯意，自九十五年四月十三日起至同年四月
    二十八日下午九時許止，以每隔一至二日施用一次之頻率，
    在臺中縣太平市○○○○街二一號住處、臺中縣太平市九二
    一紀念公園內，以針筒注射之方式，連續施用第一級毒品海
    洛因多次；另基於施用第二級毒品甲基安非他命之犯意，於
    九十五年四月二十八日下午九時許，在上揭住處，施用甲基
    安非他命一次。嗣先於九十五年四月二十五日下午五時許，
    為警在上揭住處查獲，並扣得甲○○所有供施用毒品所用之
    之含有海洛因之殘渣袋一個（因與毒品海洛因相結合無從分
    離而應視為毒品）、藥鏟一支；復於同年四月二十九日下午
    七時許，在上揭住處為警查獲，並扣得第一級毒品海洛因二
    包（驗餘合計淨重零點一八公克，包裝重零點五三公克，外
    包裝因與毒品海洛因相結合而應視為毒品）。
二、案經臺中縣警察局霧峰分局移送臺灣臺中地方法院檢察署檢
    察官偵查起訴及移送併案審理。
    理  由
一、訊據被告甲○○對於上揭連續施用第一級毒品海洛因多次及
    施用第二級毒品甲基安非他命一次等事實均坦承不諱，且被
    告為警查獲時所採集之尿液經送檢驗結果，分別呈甲基安非
    他命及嗎啡之陽性反應，此有中山醫學大學附設醫院藥物濫
    用檢測中心確認檢驗結果報告一份附卷可稽，復有扣案之海
    洛因二包（（驗餘合計淨重零點一八公克，包裝重零點五三
    公克，外包裝因與毒品海洛因相結合而應視為毒品）、視為
    毒品之殘渣袋一個、藥鏟一支足資佐證，足認被告上開自白
    與事實相符。又被告前曾於九十一年間，因施用毒品案件，
    經本院裁定送勒戒處所觀察、勒戒後，認有繼續施用毒品之
    傾向，另經本院以裁定令入戒治處所施以強制戒治，於九十
    二年八月二十八日執行完畢而釋放，有臺灣高等法院被告前
    案紀錄表、臺灣臺中地方法院檢察署刑案資料查註紀錄表各
    一份在卷可稽，足認被告係於經強制戒治執行完畢釋放後之
    五年內，再犯本件施用毒品之罪。本件事證明確，被告之犯
    行，洵堪認定。
二、查海洛因、甲基安非他命係屬毒品危害防制條例第二條第二
    項第一款、第二款所稱之第一級、第二級毒品。是核被告甲
    ○○所為，係犯毒品危害防制條例第十條第一項之施用第一
    級毒品罪及同條例第十條第二項之施用第二級毒品罪。又被
    告因施用第一級、第二級毒品而持有第一級毒品、持有第二
    級毒品之低度行為各應為施用第一級毒品、施用第二級毒品
    之高度行為所吸收，均不另論罪。被告先後多次施用第一級
    毒品之犯行，時間緊接，方法相同，觸犯構成要件相同之罪
    名，顯係基於概括之犯意反覆為之，為連續犯，應依刑法第
    五十六條之規定，以一罪論，並加重其刑。而被告所犯施用
    第一級毒品罪與施用第二級毒品罪二罪之間，犯意各別，行
    為互殊，應予分論併罰。爰審酌被告素行不良，前因施用毒
    品犯行，經強制戒治後猶故態復萌，再施用毒品不輟，無視
    於毒品對於自身健康之戕害及國家對於杜絕毒品犯罪之禁令
    ，惡性非輕，並考量本件被告施用毒品之時間、頻率及犯後
    坦承犯行，尚知悔悟，態度良好等一切情狀，各量處如主文
    所示之刑，並定其應執行之刑，以示懲儆。末查，扣案之海
    洛因二包（驗餘合計淨重零點一八公克，包裝重零點五三公
    克，外包裝因與毒品海洛因相結合而應視為毒品）、含有海
    洛因殘留之殘渣袋一個（因與毒品海洛因相結合無從分離而
    應視為毒品），係屬毒品危害防制條例所稱之第一級毒品，
    不論屬於犯人與否，應依毒品危害防制條例第十八條第一項
    前段規定沒收銷燬之；另扣案之藥鏟一支，係被告所有，且
    為供其施用第一級毒品所用之物，業據被告供承在卷，應依
    刑法第三十八條第一項第二款宣告沒收。
三、新舊法比較部分：
（一）按刑法第二條第一項所稱之法律，係指刑罰所依存的整體
      法律狀態，故法律有變更應指足以影響行為的可罰性與法
      律效果的法令因修正或廢止而有所變更而言。所以刑法法
      律變更概念，應界定在法律規定的改變，足以影響刑罰權
      判斷者而言，刑法總則的變更，自然會影響到個別犯罪的
      成立，乃至於法律效果的結構，自屬法律變更，應為新舊
      法之比較。而刑法修正之後，原屬牽連犯及連續犯之數個
      犯罪行為，依新法應數罪併罰，比較修正前之規定，可依
      裁判上一罪論處，顯然修正前之規定有利於被告，如仍依
      修正後之規定，對於被告極為不利，從而，解釋上對於刑
      法第二條之解釋，應包括此種影響罪刑加重之規定。查本
      件被告行為後，刑法第五十六條關於連續犯之規定業已刪
      除，是被告犯後法律已有變更，而本件被告於舊法時期所
      犯之多次施用第一級毒品罪，依修正施行前刑法第五十六
      條之規定，為連續犯，應以一罪論，並得加重其刑至二分
      之一；而依修正施行後之刑法，並無連續犯之規定，且依
      新法應各別多次論斷之結果（即數罪併罰），其刑度顯較
      修正前應依刑法第五十六條之規定以一連續施用第一級毒
      品罪為重，經比較新舊法結果，以被告行為時之規定較有
      利於被告，新法之規定對於被告並無較為有利之情形，自
      應依刑法第二條第一項前段規定，適用修正施行前之刑法
      第五十六條規定，論以連續施用第一級毒品罪。
（二）查被告行為後，刑法第四十七條、第四十九條業已修正，
      修正後刑法第四十七條第一項規定「受徒刑之執行完畢，
      或一部之執行而赦免後，五年以內故意再犯有期徒刑以上
      之罪者，為累犯，加重本刑至二分之一。」，修正後刑法
      第四十九條規定「累犯之規定，於前所犯罪在外國法院受
      裁判者，不適用之。」，與修正前刑法第四十七條規定「
      受有期徒刑之執行完畢，或受無期徒刑或有期徒刑一部之
      執行而赦免後，五年以內再犯有期徒刑以上之罪者，為累
      犯，加重本刑至二分之一。」修正前刑法第四十九條規定
      「累犯之規定，於前所犯罪依軍法或於外國法院受裁判者
      ，不適用之。」不同。修正後刑法關於累犯之規定，其五
      年以內再犯之罪以故意犯為限，始應論以累犯，惟如前案
      係依軍法審判者，亦應論以累犯。修正前刑法關於累犯之
      規定，其五年以內再犯之罪以有期徒刑以上之罪（不分故
      意犯或過失犯），均應論以累犯，惟如前案係依軍法審判
      者，則不應論以累犯。而新舊法比較，應綜其全部之結果
      ，而為比較，是單僅就現行法之規定為比較，尚無從認定
      刑法關於累犯之規定既係新法或舊法對被告有利，仍應依
      個別具體案件為新舊法比較。被告前曾於八十六年間，因
      違反肅清煙毒條例、麻醉藥品管理條例等罪，經臺灣高等
      法院臺中分院於八十六年十月八日各判處有期徒刑三年六
      月、七月，並定應執行刑有期徒刑三年九月確定，復於八
      十七年間，因麻醉藥品管理條例案件，經法院判處有期徒
      刑三年，嗣經與上揭之罪定應執行刑有期徒刑六年六月確
      定，經接續執行後，於九十年十二月七日縮短刑期假釋，
      惟嗣經撤銷假釋並執行殘刑二年五月二十五日，於九十二
      年八月二十八日入監執行殘刑，於九十四年十二月六日縮
      短刑期執行完畢，有臺灣高等法院被告前案紀錄表、臺灣
      臺中地方法院檢察署刑案資料查註紀錄表各一份在卷可稽
      ，其前受有期徒刑之執行完畢後，五年以內故意再犯本件
      有期徒刑以上之罪，不論依新舊法規定，均應論以累犯，
      並無有利或不利之情形，故本件應依刑法第二條第一項前
      段規定，逕行適用行為時之法律即修正前刑法第四十七條
      規定，論以累犯，並就施用第一級毒品罪部分遞加重其刑
      ，就施用第二級毒品罪部分，加重其刑。
（三）被告行為後，刑法第五十一條第五款已修正數罪併罰定其
      應執行者：「宣告多數有期徒刑者，於各刑中之最長期以
      上，各刑合併之刑期以下，定其刑期。但不得逾三十年。
      」，與舊法規定之數罪併罰定其應執行者：「宣告多數有
      期徒刑者，於各刑中之最長期以上，各刑合併之刑期以下
      ，定其刑期。但不得逾二十年。」之規定有所不同，此為
      影響行為人刑罰之法律效果，是被告行為後法律已有所變
      更，經比較新舊法之結果，自以舊法規定之定應執行刑之
      上限為二十年對行為人較為有利，新法之規定對於被告並
      無較為有利之情形，應依刑法第二條第一項前段之規定，
      適用被告行為時之舊法，而定其應執行之刑。
四、至移送併案審理部分（九十五年度毒偵字第二七二六號），
    即被告於九十五年四月二十五日前三、四日內某時，在臺中
    縣太平市九二一紀念公園內，施用第一級毒品海洛因一次之
    事實，因與上揭公訴人起訴經判處有罪之施用第一級毒品犯
    行間有連續犯之裁判上一罪關係，基於審判不可分之原則，
    本院自得併予審理，附此敘明。
據上論斷，應依刑事訴訟法第二百七十三條之一第一項、第二百
九十九條第一項前段，毒品危害防制條例第十條第一項、第二項
、第十八條第一項前段、第二十三條第二項，刑法第十一條、第
二條第一項前段、修正前刑法第五十六條、第四十七條、第五十
一條第五款、刑法第三十八條第一項第二款，判決如主文。
中    華    民    國    95    年    8     月    15    日
                        臺灣臺中地方法院刑事第十一庭
                                法  官  王世華
如不服本判決，應於送達後十日內向本院提出上訴狀（須附繕
本），上訴於台灣高等法院台中分院。
                                書記官  劉易柔
中    華    民    國    95    年    8     月    15    日
附錄論罪科刑法條
毒品危害防制條例第十條
施用第一級毒品者，處六月以上五年以下有期徒刑。
施用第二級毒品者，處三年以下有期徒刑。


司法院資訊處製作；財團法人民間司法改革基金會備份。
